臺灣苗栗地方法院刑事判決　　　　　　　 95年度易字第865號
公　訴　人　臺灣苗栗地方法院檢察署檢察官
被　　　告　甲○○
　　　　　　乙○○
上列被告因竊盜案件，經檢察官提起公訴（95年度偵字第1477號）
，經本院合議庭裁定改依簡式審判程序，判決如下：
    主  文
甲○○共同犯竊盜罪，處有期徒刑伍月，如易科罰金以銀元參佰
元即新台幣玖佰元折算壹日。
乙○○共同犯竊盜罪，處有期徒刑參月，如易科罰金以銀元參佰
元即新台幣玖佰元折算壹日。
　　事  實
一、甲○○係久宇營造有限公司（下稱久宇營造公司）承包交通
    部臺灣鐵路管理局之臺鐵捷運化後續計畫（台中線第一竹圍
    、長潭坑排水橋涵改善工程）之工地主任，乙○○則為振翔
    砂石廠之廠長，上開工地之地點位在苗栗縣銅鑼鄉○○村○
    ○段長潭坑附近野溪橋下，其2 人均明知該工地所挖取之土
    石係屬國有，不得運離工區，竟意圖為自已不法所有，基於
    竊盜之犯意聯絡，共同非法竊取上開地段之土石，於民國95
    年3 月2 日，由甲○○出面僱用不知情之陳堆及劉佳瑞、彭
    慶堂等3 人，在上開銅鑼鄉○○村○○段長潭坑附近野溪橋
    下之工地內，由陳堆操作挖土機，將上開工區所挖取之土石
    ，搬運至劉佳瑞所駕駛之車號6J-605號及彭慶堂所駕駛之車
    號IK-877號大貨車之車斗內，再由劉佳瑞、彭慶堂將竊得之
    土石全數載運至振翔砂石場堆置，總計接續竊取土石約162
    立方公尺。嗣於同日下午2 時許，為警當場查獲。
二、案經苗栗縣警察局移請臺灣苗栗地方法院檢察署檢察官偵查
    起訴。
    理  由
一、上開事實，業據被告甲○○、乙○○於本院審理時坦承不諱
    ，且被告乙○○於本院審理時供稱：我知道河川裡的砂石是
    屬於國家的，砂石的來源，是從河川挖出來的（見本院96年
    1 月31日審判筆錄第4 頁），核與證人陳堆、劉佳瑞及彭慶
    堂於警詢、偵訊時供述之情節相符（見95年度偵字第1477號
    卷第14至26、138 至140 頁），並經證人即苗栗縣政府河川
    駐衛警張國興於偵訊時具結證稱：我們是依據95年1 月2 日
    的會勘紀錄，認定土石不得運離工區，此野溪的砂石是屬國
    有等語（見同上偵卷第114 至115 頁），又證人即臺灣鐵路
    管理局捷運化後續工程臺中縣第一竹圍、長潭坑排水橋涵改
    善工程之承辦人朱我帆於偵訊時具結證稱：依約規定，土石
    是不得運離工區，且我事先就告知他們，不得盜採砂石等語
    明確（見同上偵卷第114 頁）。此外，復有95年3 月2 日會
    勘紀錄、苗栗縣警察局搜索扣押筆錄、扣押物品目錄表、臺
    鐵捷運化後續計畫（台中縣第一竹圍、長潭坑排水橋涵改善
    工程）工程契約副本影本各1 份、盜採砂石現場照片8 張、
    交通部臺灣鐵路管理局95年9 月13日函、交通部台灣鐵路管
    理局專案工程處台中施工隊95年10月2 日函及95年1 月5 日
    函影本、苗栗縣政府94年11月7 日函影本各1 份（見同上偵
    卷第40至57頁、109 至110 、119 至126 頁）在卷足憑。是
    被告2 人之自白與事實相符，足堪採信。本件事證明確，被
    告等犯行，均堪以認定。
二、論罪科刑：
  (一)被告等行為後，中華民國刑法於94年2 月2 日總統華總一義
    字第09400014901 號令修正公布，並自95年7 月1 日施行。
    刑法第28條規定業經修正公布，修正前之規定為：「二人
    以上共同實施犯罪之行為者，皆為正犯」，修正後之規定為
    ：「二人以上共同實行犯罪之行為者，皆為正犯」。本案被
    告等所為，不論依修正前、後刑法第28條規定，均成立共同
    正犯，依刑法第2 條第1 項前段，自應適用行為時即修正前
    之刑法第28條規定。其中關於罰金最低額部分，依修正後
    刑法第33條第5 款規定為「新臺幣1 千元以上，以百元計算
    之」，較舊法所定罰金最低額為銀元1 元以上為重，依刑法
    第2 條第1 項規定，以修正前有利於被告。被告於犯罪時
    之刑法第41條第1 項前段規定：「犯最重本刑為5 年以下有
    期徒刑以下之刑之罪，而受6 個月以下有期徒刑或拘役之宣
    告，因身體、教育、職業、家庭之關係或其他正當事由，執
    行顯有困難者，得以1 元以上3 元以下折算一日，易科罰金
    。」又被告等行為時之易科罰金折算標準，修正前罰金罰鍰
    提高標準條例第2 條前段（現已刪除）規定，就其原定數額
    提高為100 倍折算1日 ，則本件被告行為時之易科罰金折算
    標準，應以銀元300 元折算1 日，經折算為新臺幣後，應以
    新臺幣900 元折算為1 日。惟修正後刑法第41條第1 項前段
    則規定：「犯最重本刑為5 年以下有期徒刑以下之刑之罪，
    而受6 個月以下有期徒刑或拘役之宣告者，得以新臺幣1 千
    元、2 千元或3 千元折算1 日，易科罰金。」比較修正前後
    之易科罰金折算標準，以修正前之規定，較有利於被告。再
    比較時應就罪刑有關之共犯、未遂犯、想像競合犯、牽連犯
    、連續犯、結合犯，以及累犯加重、自首減輕暨其他法定加
    減原因〈如身分加減〉與加減例等一切情形，綜其全部罪刑
    之結果而為比較。經本院綜合比較上開共犯、罰金刑最低額
    之結果，以被告行為時之規定較有利於被告，應依刑法第2
    條第1項前段之規定，而適用修正施行前刑法關於共犯、罰
    金最低額及易科罰金折算標準之規定。
  (二)核被告甲○○、乙○○所為，係犯刑法第320 條第1 項之竊
    盜罪。被告2 人就前開犯行，有犯意之聯絡及行為之分擔，
    為共同正犯。被告2 人利用不知情之挖土機司機、大貨車司
    機竊取土石，為間接正犯。又被告2 人在上址於密接時間內
    接續竊取國有砂石，應論以接續犯。爰審酌被告甲○○係工
    地主任，為趕工程進度，解省成本，僱用司機竊取國有土地
    上之土石；被告乙○○明知該土石為國有，仍與被告甲○○
    謀議，並提供地點供堆置，惟被告2 人犯罪之手段尚稱平和
    ，且所竊取之砂石業經查獲，數量僅162 立方公尺及犯後終
    能坦承犯行，態度尚稱良好等一切情狀，分別量處如主文所
    示之刑，並依修正前刑法第41條第1 項前段之規定，諭知易
    科罰金之折算標準，以示懲儆。
據上論斷，應依刑事訴訟法第273 條之1 第1 項、第299 條第1
項前段，刑法第2 條第1 項前段、修正前刑法第28條、第320 條
第1 項、修正前刑法第41條第1 項前段，刑法施行法第1 條之1
，判決如主文。
本案經檢察官蕭慶賢到庭執行職務。
中　　華　　民　　國　　96　　年　　2 　　月　　14　　日
                  刑事第三庭    法  官  吳國聖
以上正本與原本無異。
如不服本判決，應於判決送達後10日內向本院提出上訴狀（應附
繕本）。告訴人或被害人如對於本判決不服者，應具備理由請求
檢察官上訴，其上訴期間之計算係以檢察官收受判決正本之日期
為準。
中　　華　　民　　國　　96　　年　　2　 　月　　14　　日
   　　                         書記官　歐明秀
附錄論罪法條：
刑法第320條第1項
意圖為自己或第三人不法之所有，而竊取他人之動產者，為竊盜
罪，處 5 年以下有期徒刑、拘役或 5 百元以下罰金。
